【裁判字號】    92,重訴,800
【裁判日期】    921231
【裁判案由】    清償借款
【裁判全文】
臺灣臺中地方法院民事判決  九十二年度重訴字第八○○號
    原      告  臺灣銀行
    法定代理人  乙○○
    訴訟代理人  丙○○
    複  代理人  陳演生
    被      告  甲○○
右當事人間請求清償借款事件，本院於民國九十二年十二月二十六日言詞辯論終結，判決如
左：
    主      文
被告應給付原告新台幣陸佰肆拾玖萬捌仟伍佰貳拾元，及其中：(1)新台幣伍佰伍拾萬零玖仟
陸佰肆拾玖元部分自民國九十一年四月十七日起至清償日止，按年息百分之五點五計算之利
息，並自民國九十一年五月十八日起至民國九十一年十一月十七日止，按上開利率百分之十
，自民國九十一年十一月十八日起至清償日止，按上開利率百分之二十計算之違約金；(2)新
台幣伍拾陸萬零肆佰玖拾元部分自民國九十一年四月九日起至清償日止，按年息百分之五點
五計算之利息，並自民國九十一年五月十日起至民國九十一年十一月九日止，按上開利率百
分之十，自民國九十一年十一月十日起至清償日止，按上開利率百分之二十計算之違約金；
(3)新台幣肆拾貳萬捌仟佰捌拾壹元自民國八十九年五月三十日起至清償日止，按年息百分
之三計算之利息，並自民國八十九年七月一日起至民國八十九年十二月三十一日止，按上開
利率百分之十，自民國九十年一月一日起至清償日止，按上開利率百分之二十計算之違約金
。
訴訟費用由被告負擔。
    事      實
甲、原告方面：
一、聲明：求為判決如主文所示。
二、陳述：訴外人蘇獎邀同被告甲○○擔任連帶保證人，分別向原告於：(1)民國八十四年
    四月十六日借款新台幣（下同）六百萬元、(2)八十四年八月九日借款三百萬元及(3)八十
    九年五月三十日借款四十三萬元，合計九百四十三萬元（下稱系爭借款）。系爭借款約
    定(1)、(2)部分借款按基本放款利率機動調整、(3)部分借款按年息百分之三之固定利率計
    算利息。並約定系爭借款(1)部分之本金清償寬限期為二年、(2)部分本金清償寬限期為一
    年、(3)部分本金清償寬限期為三年，寬限期內按月繳納利息，寬限期滿後按月平均攤還
    本息，逾期清償在六個月以內者，按上開利率百分之十，在六個月以上者，按上開利率
    百分之二十計付違約金，且約定如有一期未依約清償，系爭借款視為全部到期。詎系爭
    借款僅受部分清償，系爭借款其中(1)部分自九十一年四月十七日起、(2)部分自九十一年
    四月九日起、(3)部分自八十九年五月三十日起即均未依約清償，系爭借款尚欠本金六百
    四十九萬八千五百二十元及其利息、違約金均未清償，履向被告催討，均置之不理，本
    利迄未清償，為此依連帶保證之法律關係，提起本件訴訟，請求判決被告給付如聲明所
    示之本金、利息及違約金。
三、證據：提出擔保放款借據、放款帳戶交易查詢單、放款支出傳票貸款契約各三份及戶籍
    謄本各一份為證。
乙、被告方面：
    被告未於言詞辯論期日到場，據其提出之支付命令異議狀所載略稱：本件原告請求違約
    金之計算過高，應予酌減等語。
    理      由
一、本件被告未於言詞辯論期日到場，核無民事訴訟法第三百八十六條所列各款情形，應依
    原告之聲請，由其一造辯論而為判決。
二、原告起訴主張：訴外人蘇獎邀同被告甲○○擔任連帶保證人，分別向原告於：
    (1)民國八十四年四月十六日借款新台幣（下同）六百萬元、(2)八十四年八月九日借款三
      百萬元及(3)八十九年五月三十日借款四十三萬元，合計九百四十三萬元（下稱系爭借
      款）。系爭借款約定(1)、(2)部分借款按基本放款利率機動調整、(3)部分借款按年息百
      分之三之固定利率計算利息。並約定系爭借款(1)部分之本金清償寬限期為二年、(2)部
      分本金清償寬限期為一年、(3)部分本金清償寬限期為三年，寬限期內按月繳納利息，
      寬限期滿後按月平均攤還本息，逾期清償在六個月以內者，按上開利率百分之十，在
      六個月以上者，按上開利率百分之二十計付違約金，且約定如有一期未依約清償，系
      爭借款視為全部到期。詎系爭借款僅受部分清償，系爭借款其中(1)部分自九十一年四
      月十七日起、(2)部分自九十一年四月九日起、(3)部分自八十九年五月三十日起即均未
      依約清償，系爭借款尚欠本金六百四十九萬八千五百二十元及其利息、違約金均未清
      償，履向被告催討，均置之不理，本利迄未清償，為此依連帶保證之法律關係，提起
      本件訴訟，請求判決被告給付如聲明所示之本金、利息及違約金等語。被告則以：系
      爭借款約定之違約金過高等語，以為置辯。
三、本件原告主張蘇獎向原告借貸系爭借款，尚欠本金合計六百四十九萬八千五百二十元
    及其利息、違約金均未清償，被告為系爭借款之連帶保證人等情。業據原告提出擔保放
    款借據、放款帳戶交易查詢單、放款支出傳票貸款契約各三份為證，核屬相符，堪信原
    告主張為真正。
四、至被告抗辯：本件原告請求之違約金過高，應予酌減等語。按金錢債務之債務人給付遲
    延所應付之違約金，係按一定利率及遲延日數計算者，名稱雖與遲延利息異，然實質上
    仍為賠償債權人因遲延所受損害（最高法院七十年度台上字第三五一一號判決意旨參照
    ）。經查，本件原告與主債務人蘇獎就利息部分，係約定系爭借款第(1)、(2)部分之利
    息，均按原告基本放款利率採機動計算；系爭借款第(3)部分之利息，按年息百分之三採
    固定利率計算；就違約金部分，則約定逾期在六個月以內者，按上開利率百分之十；逾
    期超過六個月者，按上開利率百分之二十計付違約金，已如前述。揭諸上開說明，本件
    原告請求之違約金，係按一定利率及遲延日數計算，名稱雖與遲延利息異，然實質上仍
    為賠償原告因遲延所受之損害。則本件原告就系爭借款第(1)、(2)部分因遲延所受損害預
    定之總額，應係約定遲延利息即年息百分之五點五，加計逾期超過六個月之違約金部分
    即年息百分之零點五五（5.5×20%＝0.55%），合計為年息百分之六點零五；原告就系
    爭借款第(3)部分因遲延所受損害預定之總額，則係約定遲延利息即年息百分之三，加計
    逾期超過六個月之違約金部分即年息百分之零點六（3×20%＝0.6%），合計年息百分之
    三點六。本院審酌：約定遲延利息部分均未逾民法第二百零五條規定年息百分之二十之
    上限，依民法第二百三十三條第一項但書規定，本應從其約定。
    至加計違約金部分，衡諸主債務人蘇獎欠款迄今之時間非短，造成原告之損害非輕；
    蘇獎若能如期履行債務時，原告可再將金錢貸與他人所得享受之利益；本件約定遲延
    利息加計違約金後，年息尚未逾民法第二百零五條規定年息百分之二十之上限等情，認
    本件原告請求之違約金，尚屬合理。又違約金過高之事實，應由債務人負舉證之責（最
    高法院五十四年度臺上字第一三二一號判決意旨參照）。而被告復未提出其他任何證據
    方法，以資證明本件原告請求之違約金係屬過高。被告此部分主張，為屬無據。
五、從而，本件原告依連帶保證之法律關係，請求被告給付系爭借款尚欠本金合計六百四十
    九萬八千五百二十元，及如主文所示之利息、違約金，為有理由，應予准許。
據上論結，本件原告之訴為有理由，依民事訴訟法第三百八十五條第一項前段、第七十八條
，判決如主文。
中        華        民        國   九十二   年     十二      月    三十一     日
                                    臺灣臺中地方法院民事第四庭
~B1   審判長法  官  張恩賜
~B2         法  官  許秀芬
~B3         法  官  戴博誠
正本係照原本作成如對本判決上訴，須於判決送達後廿日內向本院提出上訴狀
中        華        民        國   九十二   年     十二      月    三十一     日
~B      法院書記官  蔡秀珍


司法院資訊處製作；財團法人民間司法改革基金會備份。
